臺灣高等法院刑事判決　　　　　　　　　　　　　九十三年度上訴字第二六七六號
　　上　訴　人　臺灣板橋地方法院檢察署檢察官
　　上　訴　人　乙○○
　　即　被　告
　　選任辯護人　林辰彥　律師
　　　　　　　　黃淑怡　律師
　　　　　　　　張凱輝　律師
右列上訴人等因被告過失致死案件，不服臺灣板橋地方法院九十三年度訴字第五六號
，中華民國九十三年六月二日第一審判決（起訴案號：臺灣板橋地方法院檢察署九十
二年度偵字第一七七四五號），提起上訴，本院判決如左：
    主      文
上訴駁回。
    事      實
一、乙○○自民國九十二年六月二十日起，受其居住臺北縣五股鄉○○路八十一號（
    起訴書誤載為二十一號）「新加坡花園城堡社區管理委員會」聘僱，擔任該社區
    附設游泳池之救生員。該社區附設游泳池共有三池，一池為成人池，水深一百三
    十公分，另二池為兒童池，水深分別為九十五公分及六十公分 (二兒童池相緊鄰
    ），欲進入游泳池者須出示由社區管理委員會發給社區各住戶之點券卡，由在場
    救生員剪兩點，並由輪值擔任在場救生員負責進入游泳池人員之過濾、剪票及維
    護泳客之安全，乙○○受僱擔任救生員，為從事上開業務之人。九十二年七月十
    三日下午一時三十分許，乙○○在場獨自從事救生員工作時，該社區居民李賴桂
    婷陪同其甫滿七歲之孫女李家萱至該游泳池旁，向乙○○表示李家萱欲進入游泳
    ，經乙○○剪票後，李家萱即進入六十公分深之兒童池內，李賴桂婷旋即向乙○
    ○表示要到樓上拿大毛巾，請乙○○代為暫時照顧李家萱。李賴桂婷離去後，乙
    ○○原應隨時注意巡視各池內泳客之安全，防護可能發生事故之危險，而依當時
    情形，並無不能注意之情事，竟疏於注意，未發現已由原在六十公分深兒童池內
    移至九十五公分深兒童池內之李家萱已離開游泳圈，嗣將視線移至李家萱所在之
    九十五公分深兒童池時，始發現李家萱已呈趴狀沈於池底，乙○○雖立即跳入池
    內將李家萱抱上岸施以急救，並旋由救護車將李家萱送往林口長庚紀念醫院救治
    ，李家萱仍於同日晚上十時三十分許因生前落水、窒息併多重器官衰竭，不治死
    亡。乙○○於有偵查犯罪職權之公務員發覺之前，即向臺北縣政府警察局蘆洲分
    局報案自首上情，並接受裁判。
二、案經李家萱之父甲○○提出告訴由臺北縣政府警察局蘆洲分局報告臺灣板橋地方
    法院檢察署檢察官偵查起訴。
　　理    　由
一、訊據被告乙○○固坦承於右揭時地受僱擔任救生員之事實，惟矢口否認有何過失
    致死犯行，於原審及本院辯稱：當天李家萱的祖母帶她到游泳池，剪完票後她祖
    母就離開，伊就一樣作巡視的工作，不停地巡視游泳池，當時伊注意到李家萱有
    攜帶游泳圈，巡視當中有數位未滿身高的小朋友到較深的成人池，伊勸導他們離
    開後，伊再次巡視游泳池，並未發現有任何求救或呼喊的聲音，俟發現李家萱離
    開游泳圈，沈浮在水中，立刻下水將她抱起來並作人工呼吸、ＣＰＲ動作，另立
    即大聲呼喊叫泳客離開游泳池，請他們到管理中心打一一九，當時有位住戶也幫
    伊作ＣＰＲ的動作，之後救護車就來了。伊的工作是專注於游泳池，看池內有沒
    有什麼危險的情況，至於人員進出並不是伊的職責，當天有很多人要回去拿東西
    ，伊不記有任何人指著某個孩子要伊代為看管，且有很多父母會站在伊後面，所
    以他們什麼時候出去或進來伊都不會知道。九十二年七月二日管理委員會開會時
    有決議人多的時候由管理中心的行政人員剪票，案發當天是星期六假日，就是人
    多的時候，但是管理中心的人都沒有出現，伊就必須要幫忙剪票與顧及游泳池內
    的很多人，所以剪完點數伊目光馬上又回到泳池。又管理委員會曾通過「游泳區
    管理規則」，並於使用規則及注意事項中分別規定「身高未滿一百二十公分兒童
    需由大人陪同進入兒童池並配戴臂圈，同時禁止進入成人池」、「如有發現身體
    不適，請立即通知指導員處理」，另於游泳池張貼公告，特別註明「社區游泳池
    只供社區住戶使用，訪客或親朋好友或社區以外的人士均禁止進入使用，十四歲
    以下兒童需由家長全程陪同，違反上述規定而發生任何危險，由住戶自行負責」
    ，李家萱非社區住戶，其祖母李賴桂婷攜其進入游泳池又未全程陪同，任其獨自
    一人由六十公分深之泳池進入九十五公分深之泳池而遭溺斃，且直至將李家萱急
    救送往林口長庚醫院加護病房時其祖母才匆匆趕來，實應由其祖母自行負過失責
    任，而伊則已善盡救助之力。李家萱既非社區住戶，又未經管理中心人員之允許
    進入游泳池，依前開規定，乃在「禁止暨自行負責」之列，足見伊則無過失可言
    。惟查：
    (一)被害人李家萱於右揭時地因生前落水、窒息併多重器官衰竭死亡，業經臺灣板
      橋地方法院檢察署檢察事務官督同法醫師相驗無訛，製有驗斷書、勘驗筆錄、
      相驗屍體證明書附卷可稽，並有長庚紀念醫院出具之診斷證明書及游泳池現場
      之照片在卷可憑。
    (二)被告於右揭時地因受僱而在場擔任救生員，除據被告自承在卷外，並經證人即
      「新加坡花園城堡社區管理委員會」蔡坤霖於警詢及偵查證述在卷，核屬以維
      護游泳池內泳客安全為業務之人。被告雖辯稱：當天有很多人要回去拿東西，
      伊不記有任何人指著某個孩子要伊代為看管云云。然查，證人即李家萱之祖母
      李賴桂婷於檢察官訊問時及警詢時分別證稱「我在當天下午一點半帶李家萱去
      社區游泳池，我看了一下子，因為忘了帶大毛巾，我就交待救生員乙○○幫我
      看一下，我去拿大毛巾，我回到八樓因人不舒服，就坐了幾分鐘才下來，回到
      泳池就找不到小孩。」、「我於九十二年七月十三日中午約十三時三十分許，
      將我孫子李家萱帶往樓下游泳池游泳，因我忘記帶毛巾，所以我就將李家萱交
      由游泳池救生員乙○○，請她代為看顧，她答應後我就上樓拿毛巾。」（相字
      卷第三二頁、核退卷第二二頁）。而被告於檢察事務官訊問時及警詢時亦供稱
      「九十二年七月十三日下午約一點半時，死者和其奶奶一同至游泳池，死者的
      奶奶跟我說要去樓上拿毛巾，請我代為看照一下，死者套著泳圈在深六十公分
      之池裡，後來游至九十五公分池裡，我都有注意他，後來我至一百三十公分池
      邊勸導一些兒童回去較淺之池裡後，我再回去九十五公分之池邊時，只看見她
      的泳圈，人已經趴在池底了。」、「因當時李家萱奶奶帶他到游泳池游泳後，
      我有聽見他說要回家拿大毛巾便要下來，所以我可以確認當時無人陪同李家萱
      在游泳池游泳。」（相字卷第十一頁、核退卷第十四、十五頁），足徵案發當
      日下午一時三十分許，李賴桂婷陪同被害人李家萱至該游泳池旁，被害人李家
      萱進入六十公分深之兒童池後李賴桂婷曾向被告表示要到樓上拿大毛巾，請被
      告代為暫時照顧被害人李家萱，而被告亦有聽聞李賴桂婷所言，被告確知李家
      萱之祖母已離去、未在場陪同李家萱游泳，被告嗣後所稱：當天有很多人要回
      去拿東西，伊不記有任何人指著某個孩子要伊代為看管云云，要與事實不符。
    (三)經查欲進入新加坡花園城堡社區游泳池者須出示由社區管理委員會發給社區各
      案發當日李賴桂婷陪同被害人李家萱至該游泳池旁，向被告表示李家萱欲進入
      游泳，經被告剪票後，被害人李家萱即進入六十公分深之兒童池內等情，業據
      被告自承在卷，故不論被害人李家萱是否經常居住於新加坡花園城堡社區內，
      然被告既為游泳池之救生員，對經應允入內使用游泳池設備人員之安全，即負
      有注意義務，自不得再以李家萱非社區住戶而主張發生任何危險渠均無庸負責
      。
    (四)被告所提出「新加坡花園城堡社區管理委員會」張貼之公告載明「社區游泳池
      只供社區住戶使用，訪客或親朋好友或社區以外的人士均禁止進入使用，十四
      歲以下兒童需由家長全程陪同，違反上述規定而發生任何危險，由住戶自行負
      責」，考其關於十四歲以下兒童需由家長全程陪同規定之目的，即在於兒童因
      自我照護能力較差，有賴家長特別著意看顧，始能確保其在游泳池之安全。被
      告明知被害人李家萱之祖母因離去而未能在場陪同李家萱游泳，本其擔任救生
      員之職權，應以李家萱為兒童且無家長陪同為由而要求李家萱離開游泳池，其
      當時既不禁止被害人李家萱進入游泳池，自應特別提高對李家萱之注意程度，
      以補李家萱無家長看顧之不足，俾確保李家萱之安全。然據被告於檢察事務官
      訊問時供稱「九十二年七月十三日下午約一點半時，死者和其奶奶一同至游泳
      池，死者的奶奶跟我說要去樓上拿毛巾，請我代為看照一下，死者套著泳圈在
      深六十公分之池裡，後來游至九十五公分池裡，我都有注意他，後來我至一百
      三十公分池邊勸導一些兒童回去較淺之池裡後，我再回去九十五公分之池邊時
      ，只看見她的泳圈，人已經趴在池底了。」、「我從離開至返回約莫一分鐘時
      間。」（相字卷第十一、十二頁），被告於勸導兒童離開成人池時，同應對其
      他兒童池內泳客狀況施以注意，然其竟有約莫一分鐘的時間，其視線未注意及
      李家萱所在之九十五公分深兒童池，且當時情形復無不能注意之情形，就其應
      隨時注意巡視各池內泳客安全之注意義務，顯有疏懈，且因此未能及時發現李
      家萱溺水，錯失得及時予以救助之時機，而發生被害人不幸死亡之結果，自難
      辭過失之責，又被告之過失行為與被害人李家萱之死亡間，有相當因果關係。
      至於卷附被害人李家萱之身心障礙手冊影本固載明其有中度多重障（聲、肢、
      平），但被告當時倘能確實對無家長陪同之李家萱提高注意程度，隨時注意巡
      視李家萱所在九十五公分深兒童池之狀況，當能避免本件被害人死亡結果之發
      生，是則被害人死亡之結果，與其身體障礙無關。又本件雖被害人李家萱之家
      長未依「新加坡花園城堡社區管理委員會」張貼公告之規定在場全程陪同李家
      萱游泳，且李賴桂婷向被告表示要到樓上拿大毛巾而請被告代為暫時照顧李家
      萱，但竟未在拿取毛巾後立即返回游泳池旁，任令李家萱獨自游泳，雖與上揭
      經公告之規定有違，惟仍無解於被告應負之過失責任。
    綜右事證，被告所為否認犯罪之辯解，核屬卸責之詞，並不足採信，被告右揭犯
    罪行為，已經證明，應依法論科。
二、核被告所為，係犯刑法第二百七十六條第二項業務過失致死罪。被告於有偵查犯
    罪職權之公務員發覺之前，即向臺北縣政府警察局蘆洲分局報案自首，此有臺北
    縣政府警察局蘆洲分局處理相驗案件初步調查報告暨報驗書在卷可稽，被告嗣並
    接受裁判，為對於未發覺之罪自首而受裁判，應依刑法第六十二條前段規定減輕
    其刑。
三、原審法院經審理結果，認被告犯罪事證明確，援引刑法第二百七十六條第二項、
    第六十二條前段、第四十一條第一項前段，罰金罰鍰提高標準條例第一條前段、
    第二條規定，經審酌被告之過失程度、所生之危害、犯罪後態度、迄今尚未與被
    害人李家萱之家屬達成民事和解，且被害人家長未依「新加坡花園城堡社區管理
    委員會」張貼公告之規定在場全程陪同被害人等一切情狀，量處被告拘役三十日
    ，並諭知如易科罰金以三百元折算一日，經核並無不當或違法，量刑亦屬妥適。
    被告否認犯罪而提起上訴，且檢察官以被告僅就其工作場所內向警察機關陳明有
    人溺水，並非自首犯罪，又認定被害人之祖母李賴桂婷獨留被害人一人玩水有疏
    失均屬不當，且原審量刑亦屬過輕為由，指摘原審判決不當而提起上訴，均無理
    由，均應予駁回。
據上論斷，應依刑事訴訟法第三百六十八條判決如主文。
本案經檢察官張啟彬到庭執行職務
中　　華　　民　　國  　　九十三  　　年     十一     月       十   　　日
                            臺灣高等法院刑事第十九庭
                                審判長法  官  許  國  宏
                                      法  官  洪  光  燦
                                      法  官  林  勤  純
右正本證明與原本無異。
如不服本判決應於收受送達後十日內向本院提出上訴書狀，未附理由時應於提起上訴
後十日內向本院補具上訴理由書狀（均應按他造人數提出繕本）。
                                      書記官  葉  瑩  庭
中　　華　　民　　國  　　九十三  　　年     十一     月       十   　　日
附錄本案論罪科刑法條全文
刑法第二百七十六條
因過失致人於死者，處二年以下有期徒刑、拘役或二千元以下罰金。
從事業務之人，因業務上之過失犯前項之罪者，處五年以下有期徒刑或拘役，得併科
三千元以下罰金。
